臺灣桃園地方法院民事裁定
110年度消債清字第171號
聲  請  人  
即  債務人  吳禮詔
代  理  人  劉菁德律師(法扶律師)
上列聲請人因消費者債務清理聲請清算事件，本院裁定如下：
    主  文
債務人吳禮詔自民國一一一年三月二十一日下午四時起開始清算
程序，並同時終止清算程序。
    理  由
一、聲請意旨略以：聲請人因罹患口腔癌及頸部動脈萎縮病症，
    已多年無業，且無固定收入，日常生活均賴兒女扶養，名下
    亦無任何財產。無擔保或無優先權之債務總額新臺幣（下同
    ）435萬2859元，雖曾於民國110 年5月12日向本院聲請消費
    者債務清理之調解，然因最大債權銀行即國泰世華商業銀行
    股份有限公司（下稱國泰世華銀行）未出庭，以致調解不成
    立。又聲請人無擔保或無優先權之債務總額未逾1200萬元，
    且未經法院裁定開始清算程序或宣告破產，爰聲請裁定准予
    清算等語。　
二、按債務人不能清償債務或有不能清償之虞者，得依消費者債
    務清理條例所定更生或清算程序，清理其債務；債務人對於
    金融機構負債務者，在聲請更生或清算前，應向最大債權金
    融機構請求協商債務清償方案，或向其住、居所地之法院或
    鄉、鎮、市、區調解委員會聲請債務清理之調解，消費者債
    務清理條例（下稱消債條例）第3條、第151條第1項分別定
    有明文。此係採前置協商主義，是債務人於協商程序中，自
    應本於個人實際財產及收支狀況，依最大誠信原則，商討解
    決方案。如終究不能成立協商，於聲請更生或清算時，法院
    審酌上開條文所謂「不能清償或有不能清償之虞」，允宜綜
    衡債務人全部收支、信用及財產狀況，評估是否因負擔債務
    ，而不能維持人性尊嚴之最基本生活條件，所陳報之各項支
    出，是否確屬必要性之支出，如曾有協商方案，其條件是否
    已無法兼顧個人生活之基本需求等情，為其判斷之準據。又
    法院開始清算程序之裁定，應載明其年、月、日、時，並即
    時發生效力。債務人之財產不敷清償清算程序之費用時，法
    院應裁定開始清算程序，並同時終止清算程序，消債條例第
    83條第1 項、第85條第1 項亦分別有明文規定。
三、經查：
（一）關於前置協商之要件：聲請人前向本院聲請消費者債務清
      理之調解，因最大債權銀行國泰世華銀行未出席調解，以
      致調解不成立等情，業經本院調取110 年度司消債調字第
      247號卷宗核閱屬實，並有調解程序筆錄、調解不成立證
      明書1 份附卷可按（見司消債調卷第95-96頁），則聲請
      人聲請清算即合乎協商前置之程序要件。
（二）關於聲請人之債務總額：聲請人於其所提債權人清冊中記
      載，債權總金額為435 萬2859元，惟經本院司法事務官函
      請全體債權人陳報債權結果，萬榮行銷股份有限公司陳報
      債權為63萬564元、兆豐國際商業銀行股份有限公司陳報
      債權為36萬4642元、台新國際商業銀行股份有限公司陳報
      債權為174萬3141元、元大國際資產管理股份有限公司為3
      1萬8359元、中國信託商業銀行股份有限公司陳報債權為4
      0萬2057元、長鑫資產管理股份有限公司報債權為254萬74
      33元、國泰世華銀行陳報債權為125萬943元（見司消債調
      卷第51-65頁、第83-89頁），故聲請人之債務總額為725
      萬7139元（計算式：63萬564元＋36萬4642元＋174萬3141元
      ＋31萬8359元＋40萬2057元＋254萬7433元＋125萬943元），
      若以銀行公會就消費者債務清理前置調解所得提供之最優
      惠分180 期零利率方案計算，每期還款金額為4萬317元（
      計算式：725萬7139元÷180 期＝4萬317元，元以下四捨五
      入）。
（三）關於聲請人之財產及收入：聲請人名下無任何財產乙節，
      除迭經聲請人具狀陳述外，核與聲請人全國財產稅總歸戶
      財產查詢清單所載內容相符（見司消債調卷第17頁、本院
      卷第31頁），堪認聲請人確無財產。另聲請人自陳因罹患
      口腔癌及頸部動脈萎縮病症，已多年無業，且無固定收入
      等情，亦據其提出中華民國身心障礙證明1紙為憑（詳司
      消債調卷第24頁），核與聲請人108 、109 年度綜合所得
      稅各類所得資料清單所示各該年度所得均為零元之情節相
      符（見司消債調卷第19頁、本院卷第29頁），復佐以聲請
      人勞工保險被保險人投保資料（詳司消債調卷第21-22頁
      ）及全民健保投保歷史明細表（見本院卷第27頁）俱載明
      聲請人自106年11月16日及106年1月22日以後即無加保紀
      錄，再參以聲請人已簽立收入切結書（見司消債調卷第20
      頁、本院卷第35頁），擔保其確無收入，又聲請人經法律
      扶助基金會律師代理，聲請人應已明瞭陳述不實將遭受之
      不利益，足見聲請人於提出本件聲請前2 年間即108 年6 
      月至110年5月間確無收入，應無疑義。
（四）關於聲請人每月必要支出：聲請人陳報其個人必要生活費
      用為8612元（包括：膳食費5000元、交通費200元、電話
      費499元、健保費413元、生活雜支2000元、醫療費用500
      元），本院審酌聲請人陳報之項目均為日常生活所必需，
      復參酌行政院衛生福利部所公告110 年桃園市每人每月最
      低生活費用每人每月為1 萬5281元，再衡諸桃園地區之物
      價、聲請人之經濟及家庭生活狀況等情，認聲請人每月必
      要支出，已屬撙節。
（五）結算：聲請人名下並無財產，本件聲請前2年也無收入，
      惟其債務總額卻高達725萬7139元，顯見聲請人已不能清
      償債務，且其財產不敷清償清算程序之費用。
四、綜上所述，聲請人係消費者，已不能清償債務，經消費者債
    務清理調解不成立，且查無依法應駁回清算聲請之事由，則
    本件聲請應屬有據，爰裁定准許，並依同條例第85條第1 項
    ，裁定同時終止清算程序如主文。
五、本件裁定終止清算程序後，聲請人所負債務並非當然免除，
    仍應由本院依消債條例第132 條以下規定，決定是否准予免
    責，如本院最終未准聲請人免責，聲請人就其所負債務仍應
    負清償之責，附此敘明。
中　　華　　民　　國　　111 　年　　3 　　月　　21　　日
                  民事第三庭  法　官　吳為平
以上正本係照原本做成。
開始清算之裁定不得抗告，如不服同時終止清算程序之裁定，應
於裁定送達後10日內，以書狀向本院提出抗告，並繳納抗告費新
臺幣1000元。
本裁定業已於111年3月21日下午4時公告。 
中　　華　　民　　國　　111 　年　　3 　　月　　21　　日
                              書記官  蘇玉玫